臺灣臺北地方法院民事簡易判決
110年度北簡字第20159號
原      告  洪淑靜
訴訟代理人  陳倉富律師
被      告  彭瑞鳳
訴訟代理人  葛彥麟律師
上列當事人間請求確認本票債權不存在事件，本院於民國111年4
月15日言詞辯論終結，判決如下：
　　主　　　文
確認被告持有以原告名義共同簽發如附表所示之本票，對原告之
本票債權不存在。
訴訟費用新臺幣188,000元由被告負擔。
　　事實及理由
一、按確認法律關係之訴，非原告有即受確認判決之法律上利益
    者，不得提起之，民事訴訟法第247條第1項前段定有明文。
    所謂即受確認判決之法律上利益，係指法律關係之存否不明
    確，原告主觀上認其在法律上之地位有不安之狀態存在，且
    此種不安之狀態，能以確認判決將之除去者而言。原告主張
    被告因持有以原告為共同簽發人之如附表所示本票（下稱系
    爭本票），而請求核發本院110年度司票字第18886號本票裁
    定（下稱系爭本票裁定），惟原告否認系爭本票為其親自簽
    發，堪認兩造間就系爭本票債權存在與否有所爭執，故原告
    提起本件確認本票債權不存在訴訟，具有確認利益，程序並
    無不合，合先敘明。
二、原告起訴主張略以：原告與被告素不相識，未曾於系爭本票
    上簽名而與訴外人房欣怡、許桓瑞共同簽發系爭本票，系爭
    本票上「洪淑靜」之簽名並非原告所親簽，為此提起本件訴
    訟等語，並聲明：確認系爭本票債權對原告不存在。
三、被告則以：從肉眼上判斷原告於其他公證書上之簽名確實與
    系爭本票上的筆跡有明顯不同，系爭本票簽名應該是偽造的
    等語置辯。
四、得心證之理由：
(一)按當事人主張有利於己之事實者，就其事實有舉證之責任，
    民事訴訟法第277條前段定有明文。又在票據上簽名者，依
    票上所載文義負責，票據法第5條固定有明文，惟票據債務
    人應依票據文義負責，以該債務人在票據上簽名或蓋章為前
    提（最高法院65年臺上字第2030號判決意旨參照）。再票據
    為無因證券，僅就票據作成前之債務關係，無庸證明其原因
    而已，至該票據本身是否真實，即是否為發票人所作成，仍
    應由執票人負舉證之責（最高法院50年臺上字第1659號判決
    意旨參照）。原告主張系爭本票非其親自簽名者，經本院調
    取臺灣士林地方法院所屬民間公證人林智育事務所108年度
    士院民公智字第10800102198號公證書、士院民公智字第108
    00103032號公證書、109年度士院民公智字第10900100072號
    公證書之原告簽名，與系爭本票上「洪淑靜」之簽名為比對
    ，由肉眼觀之，二者筆跡之形體、運筆方式相異，難認為同
    一人所簽名，此為被告嗣後於審理中所不爭執，而被告亦自
    承不認識原告，從房欣怡、許桓瑞處取得系爭本票時已有該
    「洪淑靜」簽名，沒有見過原告，被告亦未舉證證明該簽名
    為原告所親簽，堪認原告主張系爭本票上之原告簽名非其親
    自所簽，為他人偽造一情為真正。
(二)綜上，原告請求確認被告持有如附表所示之系爭本票，對原
    告之本票票據債權不存在，為有理由，應予准許。
五、本件事證已臻明確，兩造其餘攻擊防禦方法，核與本件判決
    結果不生影響，爰不一一論述，併此敘明。
六、訴訟費用負擔之依據：民事訴訟法第78條。本件訴訟費用額
    ，依後附計算書確定如主文所示之金額。
中　　華　　民　　國　　111 　年　　4 　　月　　29　　日
　　　　　　　　　臺灣臺北地方法院臺北簡易庭
　　　　　　　　　　　　　　　法　官　蔡玉雪
以上為正本係照原本作成。
如不服本判決，應於判決送達後20日內向本庭提出上訴狀，並按
他造當事人之人數附繕本；如委任律師提起上訴者，應一併繳納
上訴審裁判費。
中　　華　　民　　國　　111 　年　　4 　　月　　29　　日
　　　　　　　　　　　　　　　書記官　陳黎諭
計   算   書：
項　　　　目　　　　　　金額（新臺幣）　　備　　註
第一審裁判費　　　　　　188,000元
合　　　　計　　　　　　188,000元
附表：
編號 票面金額 （新臺幣） 發票日 到期日即 利息起算日 票號 1 20,000,000元 109年6月29日 110年7月20日 666684 備註：本院110年度司票字第18886號民事裁定之本票